【裁判字號】    99,簡上,26
【裁判日期】    990831
【裁判案由】    侵權行為損害賠償
【裁判全文】
臺灣花蓮地方法院民事判決              99年度簡上字第26號
上  訴  人  乙○○
訴訟代理人  李殷財律師
被上訴人    甲○○
                        號
上列當事人間請求侵權行為損害賠償事件，上訴人對於中華民國
99年3月31日臺灣花蓮地方法院98年度花簡字第431號第一審判決
提起上訴，本院判決如下：
    主      文
原判決關於命上訴人給付超過新台幣貳拾萬元部分，及該部份假
執行之宣告，暨訴訟費用之裁判均廢棄。
前開廢棄部分，被上訴人在第一審簡易之訴及其假執行之聲請均
駁回。
其餘上訴駁回。
第1、2審訴訟費用由上訴人負擔十分之四，餘由被上訴人負擔。
    事實及理由
一、被上訴人起訴主張：上訴人明知被上訴人之夫徐俊係有配偶
    之人（現仍在婚姻關係存續中），竟於民國95年起至96年間
    ，在被上訴人住處（花蓮市○○街2號9樓之5）與徐俊發生2
    次性行為，且分別於97年10月26、28、29日連續密集傳送簡
    訊（如原判決附表所示）予被上訴人，一再告知徐俊有外遇
    之情事，造成被上訴人精神上極大之痛苦，況上訴人與被上
    訴人之夫徐俊往來時間甚長，屢勸不聽，致原告長期遭受精
    神之壓力，且因上訴人妨礙婚姻的行為使被上訴人與夫現在
    分居狀態，而被上訴人與夫徐俊有兩名子女，各為7歲及6歲
    ，目前就讀國小一年級和幼稚園中班，目前兩個孩子都由被
    上訴人帶，並負擔子女扶養費。徐俊在分居後僅付過幾次扶
    養費，後來就沒再付了。此事是上訴人不斷發簡訊給被上訴
    人才發現的，上訴人未曾表示歉意。上訴人所為屬故意以違
    背善良風俗之方法，加損害於人，依民法195條之規定，衡
    諸上訴人之經濟能力，請求精神上之損害賠償50萬元。並聲
    明：被告應給付50萬元，及自起訴狀繕本送達翌日即98年10
    月22日起至清償日止，按年息百分之五計算之利息（原審為
    被上訴人勝訴判決），並聲明：上訴駁回。
二、上訴人則以：上訴人對於與被上訴人之夫徐俊通姦，應對被
    上訴人負擔損害賠償責任，固不爭執，惟上訴人是在電動遊
    藝場當開分員時，認識為遊藝場常客之徐俊，當時徐俊隱瞞
    已婚身分追求上訴人，上訴人與徐俊相差18歲，涉世未深，
    且徐俊於上訴人知悉其已婚後騙上訴人稱其自結婚後就與被
    上訴人分居，而現在分居半年以上就可以離婚，才會一時迷
    失與徐俊相戀，並發生性行為，當時上訴人年僅22、23歲，
    後因發現徐俊另外還跟其他女生有曖昧關係，才會發簡訊給
    被上訴人。又上訴人已知錯且願盡最大努力賠償被上訴人，
    然原審判賠金額實在過高，遠超過上訴人能力所能負擔之範
    圍，且上訴人因此事件感情被騙，又須面對刑責及民事的求
    償，再加上家人的不諒解，一度失業並積欠卡債，原審判決
    命上訴人應賠償被上訴人50萬元，實屬過高等語，資為抗辯
    。並聲明：廢棄原判決，駁回被上訴人在原審之訴。
三、本院之判斷：
    上訴人對於被上訴人主張之通姦事實均不爭執，是本件兩造
    爭執之處，即在於被上訴人請求之慰撫金50萬元，是否適當
    ？茲悉述如下：
（一）按不法侵害他人之身體、健康、名譽、自由、信用、隱私
      、貞操，或不法侵害其他人格法益而情節重大者，被害人
      雖非財產上之損害，亦得請求賠償相當之金額，又前開規
      定，於不法侵害他人基於父、母、子女或配偶關係之身分
      法益而情節重大者，準用之，民法第195條第1項、第3項
      定有明文。經查，上訴人所為與被上訴人之夫徐俊之通姦
      行為足以破壞被上訴人夫妻間共同生活之圓滿安全及幸福
      而違反善良風俗，上訴人之通姦行為，已不法侵害被上訴
      人基於配偶關係之身分法益，是被上訴人得本於上述法律
      規定，請求上訴人賠償非財產上損害，即屬有據。
（二）至慰撫金之多寡，應斟酌雙方之身分、地位、資力與加害
      之程度，及其他各種情形核定相當之數額，該金額是否相
      當，自應依實際加害情形與請求人所受之痛苦及雙方之身
      分、地位、經濟狀況等關係決定之。是本院審酌上訴人自
      稱目前在水電行擔任會計，月薪約20,000元，而被上訴人
      自稱月薪約35,000元至40,000元不等，以及被上訴人有位
      於台北縣貢寮鄉之田地50筆計價值約為22萬餘元等兩造之
      身分、地位、資力等，並參酌本件上訴人與被上訴人之夫
      徐俊相差18歲，與被上訴人之夫徐俊交往期間年僅22、23
      歲，尚涉世未深，且與徐俊通姦2次後，因認對不起被上
      訴人而拒絕徐俊再度通姦之請求，並主動與徐俊分手結束
      不正常關係，有本件刑事案件之勘驗筆錄內容在卷可查（
      詳原審卷第69、70頁），而徐俊在分居後未扶養子女支付
      扶養費，均由被上訴人扶養等情，此為被上訴人是否向徐
      俊主張請求扶養費之問題，尚與上訴人無涉，暨其餘兩造
      教育程度、經濟狀況、社會地位、前述被上訴人身心損害
      程度等一切情狀，認被上訴人請求之精神慰藉金50萬元，
      尚屬過高，應為20萬元，為適當公允。
四、綜上所述，上訴人既有妨害婚姻之行為，則被上訴人依民法
    第195條第1項、第3項侵權行為之法律關係，請求上訴人給
    付精神慰撫金20萬元，即有理由，應予准許，至逾此數額之
    部分，應予駁回。原審就超過上開准許部分，為上訴人敗訴
    之判決，自有未洽。上訴意旨就此部分指摘原判決不當，求
    予廢棄改判，為有理由。至於上開應准許部分，原審判命上
    訴人給付，核無違誤，上訴意旨，就此部分指摘原判決不當
    ，求予廢棄，為無理由，應予駁回。
五、據上論結，本件上訴為一部有理由，一部無理由，依民事訴
    訟法第436條之1第3項、第450條、第79條，判決如主文。
中    華    民    國    99    年    8     月    31    日
                        臺灣花蓮地方法院民事庭
                            審判長法官  湯文章
                            法      官  陳鈺林
                            法      官  陳雅敏
以上正本係照原本作成。
本判決不得上訴。
中    華    民    國    99    年    8     月    31    日
                            法院書記官  蕭惟

司法院資訊處製作；財團法人民間司法改革基金會備份。
